ACORDAO-COMPLETO-2349874

ACÓRDÃO DE RELAÇÃO

ACÓRDÃO DE RELAÇÃO 2719/2019 ATA 9/2019 - PRIMEIRA CÂMARA

Acórdão 2719/2019-TCU-Primeira Câmara
Os Ministros do Tribunal de Contas da União, reunidos em Sessão da Primeira Câmara, ACORDAM, por unanimidade, com fulcro nos arts. 1º, inciso I, 16, inciso II, 18 e 23, inciso II, da Lei 8.443/1992 c/c os arts. 1º, inciso I, 208 e 214, inciso II, do Regimento Interno do TCU, julgar regulares com ressalvas, decorrente das falhas arroladas no item 1.7, as contas de Wyllys Abel Farkatt Tabosa e Marcos Antônio de Oliveira, dando-lhes quitação; com fundamento nos arts. 1º, inciso I, 16, inciso I, 17 e 23, inciso I, da Lei 8.443/92, c/c os arts. 143, inciso I, "a", 207 e 214, inciso I, do Regimento Interno/TCU, julgar regulares as contas dos demais responsáveis arrolados no item 1.1, dando-lhes quitação plena; expedir as determinações, ciências e recomendações descritas nos itens 1.8 a 1.10 e arquivar o processo, de acordo com os pareceres emitidos nos autos (peças 13-16) :
1. Processo TC-Processo 033.583/2018-8 (PRESTAÇÃO DE CONTAS - Exercício: 2017) 
	1.1. Responsáveis: Agamenon Henrique de Carvalho Tavares (XXX.347.444-XX) ; Alailson de Freitas Braz (XXX.957.574-XX) ; Albino Oliveira Nunes (XXX.593.424-XX) ; Allan David Garcia de Araujo (XXX.178.164-XX) ; Ambrósio Lins do Nascimento (XXX.155.544-XX) ; Ana Carolina Bezerra de Melo Costa (XXX.141.085-XX) ; Ana Maria Cardoso de Oliveira Bezerra (XXX.528.804-XX) ; Ana Maria da Silva (XXX.762.724-XX) ; Andre Gustavo Duarte de Almeida (XXX.867.564-XX) ; Andreilson Oliveira da Silva (XXX.002.674-XX) ; Annaterra Teixeira de Lima (XXX.054.154-XX) ; Anne Gabrielle Lima dos Santos (XXX.115.304-XX) ; Antenor Mario da Silva (XXX.802.634-XX) ; Auridan Dantas de Araújo (XXX.839.904-XX) ; Bernardo Eneas de Araujo Nascimento (XXX.632.364-XX) ; Brenda Maria Pessoa de Carvalho (XXX.480.034-XX) ; Bruna Lais Campos do Nascimento (XXX.940.404-XX) ; Bruno Gomes de Araujo (XXX.452.224-XX) ; Camila Nascimento de Oliveira Taumaturgo (XXX.189.084-XX) ; Camilo Soares de Medeiros Junior (XXX.735.424-XX) ; Carlos Andre de Oliveira (XXX.646.604-XX) ; Cintia Gouveia Costa (XXX.877.824-XX) ; Daniela Karina Candido (XXX.382.014-XX) ; Darlyne Fontes Virginio (XXX.955.881-XX) ; Diderot Franco Sampaio Junior (XXX.254.024-XX) ; Ednaldo de Paiva Pereira (XXX.118.334-XX) ; Elizomar de Assis Nobre (XXX.859.397-XX) ; Emanuel Gomes Lourenco (XXX.715.262-XX) ; Emerson da Cunha Batista (XXX.684.464-XX) ; Eraldy Kennedy de Sousa Chagas (XXX.311.094-XX) ; Erasmo Jose Pereira de Oliveira (XXX.932.774-XX) ; Erico Cadineli Braz (XXX.240.254-XX) ; Fellipe Neri de Oliveira Arrais (XXX.174.484-XX) ; Fernanda Ferreira da Costa Nunes (XXX.328.355-XX) ; Fernando Henrique da Silva (XXX.292.174-XX) ; Flavia Roberta Monteiro de Souza (XXX.394.504-XX) ; Francisco Fernandes de Oliveira (XXX.849.374-XX) ; Gustavo Henrique de Almeida Barbalho (XXX.465.144-XX) ; Isaias Amancio dos Santos (XXX.529.594-XX) ; Ivanilson Franca Vieira Junior (XXX.471.524-XX) ; Joao Bosco Cabral Freire (XXX.864.064-XX) ; Joao Henrique de Melo Ferraz (XXX.174.574-XX) ; Joao Marcos Ribeiro Martins (XXX.014.203-XX) ; Joao Maria Paiva Palhano (XXX.471.304-XX) ; Joao Maria de Oliveira (XXX.112.674-XX) ; Joao Rodrigo Silva de Carvalho (XXX.687.184-XX) ; Jose Cleyton Neves Lopes (XXX.310.064-XX) ; Jose Diego Cirne Santos (XXX.659.864-XX) ; Jose Ferreira da Silva Junior (XXX.183.664-XX) ; Jose Geraldo Bezerra Galvao Junior (XXX.107.604-XX) ; Jose Xavier da Camara Neto (XXX.267.044-XX) ; Jose de Ribamar Silva Oliveira (XXX.595.203-XX) ; José Arnóbio de Araújo Filho (XXX.031.024-XX) ; Juan Carlo da Cruz Silva (XXX.317.584-XX) ; Juscelino Cardoso de Medeiros (XXX.066.944-XX) ; Karina Bezerra da Fonseca e Silva Martins (XXX.859.764-XX) ; Karolayne Paiva Bezerra de Lima (XXX.160.484-XX) ; Ligia Mara Gonzaga (XXX.705.064-XX) ; Luisa de Marilac de Castro Silva (XXX.593.453-XX) ; Luiz Carlos do Rego (XXX.315.051-XX) ; Maluh Brito Madruga (XXX.506.364-XX) ; Manoel Jusselino de Almeida e Silva (XXX.774.344-XX) ; Marcel Lucio Matias Ribeiro (XXX.596.374-XX) ; Marcelo Henrique Carneiro Camilo (XXX.748.534-XX) ; Marcio Adriano de Azevedo (XXX.017.014-XX) ; Marcones Marinho da Silva (XXX.939.744-XX) ; Marcos Antonio de Oliveira (XXX.622.154-XX) ; Maria Clara Fernandes Bezerra (XXX.506.354-XX) ; Maria Eduarda da Costa Andrade (XXX.893.194-XX) ; Maria Vitoria Torquato Pessoa (XXX.275.014-XX) ; Maria das Gracas de Araujo Varela (XXX.015.074-XX) ; Maria das Vitorias Dantas de Gois (XXX.385.104-XX) ; Maria dos Navegantes dos Santos da Silva (XXX.167.854-XX) ; Marlucia Viana Raposo Caldas (XXX.079.624-XX) ; Mikael Lucas da Silva Dionisio (XXX.328.764-XX) ; Nadir Arruda Skeete (XXX.079.064-XX) ; Pedro Brendo de La Sales Silas Felix de Medeiros (XXX.632.574-XX) ; Phelipe da Rocha Guimaraes (XXX.634.654-XX) ; Raquel Priscyla da Silva Costa (XXX.825.704-XX) ; Raul Aleixandre Fernandes de Queiroz (XXX.329.884-XX) ; Rinaldo Medeiros Alves de Oliveira (XXX.552.404-XX) ; Roberto Gomes Cavalcante Junior (XXX.648.744-XX) ; Rodrigo Siqueira Martins (XXX.042.434-XX) ; Romulo Flavio de Oliveira Santos (XXX.111.844-XX) ; Roseanne Azevedo de Albuquerque (XXX.787.134-XX) ; Régia Lúcia Lopes (XXX.560.944-XX) ; Samira Fernandes Delgado (XXX.480.361-XX) ; Sandoval Villaverde Monteiro (XXX.939.104-XX) ; Sandra Maria da Nobrega (XXX.706.574-XX) ; Sebastiao Bezerra (XXX.716.637-XX) ; Solange Marlene Thomaz (XXX.693.200-XX) ; Sonia Cristina Ferreira Maia (XXX.671.774-XX) ; Thiago Augusto Braz de Medeiros (XXX.916.334-XX) ; Thiago Fernando de Araujo Silva (XXX.672.634-XX) ; Thiago Jose de Azevedo Loureiro (XXX.330.784-XX) ; Thiago Lima de Oliveira (XXX.600.774-XX) ; Ticiana Patricia da Silveira Cunha (XXX.583.744-XX) ; Valdelúcio Pereira Ribeiro (XXX.484.314-XX) ; Valdemberg Magno do Nascimento Pessoa (XXX.976.603-XX) ; Valeria Oliveira Pontes Alencar de Carvalho (XXX.375.784-XX) ; Victor Varela Ferreira Medeiros de Oliveira (XXX.651.074-XX) ; Wyllys Abel Farkatt Tabosa (XXX.775.204-XX) ; Yarianne Melo de Sousa Gama (XXX.384.324-XX) 
	1.2. Entidade: Instituto Federal de Educação, Ciência e Tecnologia do Rio Grande do Norte
	1.3. Relator: Ministro Walton Alencar Rodrigues
	1.4. Representante do Ministério Público: Subprocurador-Geral Paulo Soares Bugarin
	1.5. Unidade Técnica: Secretaria do TCU no Estado do Rio Grande do Norte (Sec-RN) .
	1.6. Representação legal: não há.
	1.7. Ressalvas:
1.7.1. inconsistências na jornada flexibilizada concedida aos servidores do quadro técnico-administrativo, a saber, portarias de autorização inválidas; horários constantes em quadros afixados divergentes dos horários constantes em portaria de autorização; ausência de quadro afixado com o horário dos servidores;
1.7.2. execução irregular de atividades na jornada flexibilizada concedida aos servidores do quadro técnico-administrativo com apenas seis horas de serviço por dia, e não doze horas ininterruptas, por não haver outros servidores para revezamento da escala e/ou revezamento irregular com o chefe do setor;
1.7.3. ausência de diplomas e divergência significativa entre os pareceres emitidos no processo n. 23424.046185.2017-70 de RSC indicam fragilidades no processo avaliativo; 
1.7.4. ausência de normativo interno que estabeleça critérios para carga horária e pagamentos de bolsas no modelo Bolsa Formação da Rede e-Tec, contrariando o item 5.2 do Manual de Gestão da Rede e-Tec Brasil e do Perfuncionário de 2016;
1.7.5. ausência de relatórios gerenciais para fins de verificação do cumprimento da carga horária dos bolsistas no Ambiente Virtual de Aprendizagem (AVA) e de identificação de desvio de função de bolsistas da Rede e-Tec;
1.7.6. pagamento de bolsas da Rede e-Tec a dois beneficiários do Sistema de Gestão de Bolsas, para fins de repasse dos valores a outros bolsistas que não teriam recebido na época devida;
1.7.7. contratação de bolsistas do Sistema de Gestão de Bolsas da Rede e-Tec sem a publicação de edital, contrariando o art. 6º da Resolução-CD/FNDE  36/2009;
1.7.8. inconsistências na contratação de bolsistas professores-pesquisadores conteudistas via Sistema de Gestão de Bolsas da Rede e-Tec, a saber, contratação sem edital, em desobediência ao art. 6º da Resolução-CD/FNDE  36/2009; ausência de documentação comprobatória do cumprimento dos requisitos exigidos pela Resolução-CD/FNDE 18/2010 para contratação; pagamento pela produção de material sem a correspondente entrega; e pagamentos efetuados em valores diferentes ao contratado;
1.7.9. inexistência de informação gerencial que permita verificar o cumprimento da carga horária dos bolsistas no Ambiente Virtual de Aprendizagem do sistema Universidade Aberta do Brasil; e
1.7.10. contratação de professores conteudistas pelo sistema UAB sem publicação de edital, contrariando o art. 7º da Portaria-Capes 183/2016;
	1.8. determinar ao Instituto Federal de Educação, Ciência e Tecnologia do Rio Grande do Norte (IFRN) , com fulcro no art. 18 da Lei 8.443/1992 c/c art. 208, § 2º, do Regimento Interno do TCU, que, no prazo de 120 dias,  instaure tomada de contas especial para apurar irregularidades na condução do Pregão 45/2014, a seguir listadas, e encaminhe os resultados obtidos a este Tribunal:
1.8.1. ausência de motivação para instalar o Pregão 45/2014, que resultou no Contrato 028/2014, uma vez que o preço médio de mercado se encontrava em patamar superior ao contratado em decorrência do Pregão 66/2013 e havia a possiblidade de prorrogar o contrato vigente com respaldo no art. 57, inciso II, da Lei 8.666/1993;
1.8.2. frustração do caráter competitivo do Pregão 45/2014, ante a existência de clásulas restritivas à competição e uma vez que duas empresas participantes tinham o mesmo endereço e sócios em comum;
1.8.3. acréscimo de despesas, embora as especificações e quantidades dos serviços contratadas a partir do Pregão 45/2014 fossem as mesmas do contrato anterior;
1.9. dar ciência ao Instituto Federal de Educação, Ciência e Tecnologia do Rio Grande do Norte sobre as impropriedades a seguir arroladas, indicadas no Relatório de Auditoria Anual 201800583, da Controladoria Regional da União no Estado do Rio Grande do Norte, relativo ao exercício de 2017, para que sejam informadas, no próximo relatório de gestão da entidade, as medidas corretivas adotadas:
1.9.1. ausência do planejamento exigido pelo art. 18 da IN-MP/SLTI 04/2010, alterada pela IN MP/SLTI 04/2014, para as contratações de bens e serviços de informática decorrentes dos Pregões 85/2013, 31/2014, 240/2014 e 05/2015;
1.9.2. ausência de comprovação de vantagem em adesões a atas de registro de preço dos Pregões 58/2014, 78/2014, 240/2014, 05/2015 e 85/2015, o que contraria o disposto no art. 22 do Decreto 7.892/2013 e entendimentos deste Tribunal;
1.9.3. inobservância de exigências previstas nos arts. 8º e 9º da IN-MP/SLTI 04/2010, art. 1º do Decreto 7.903/2013 e art. 3º, inciso II, do Decreto 7.174/2010, que versam sobre aquisição de equipamentos de tecnologia da informação e comunicação, quando do lançamento do Pregão 36/2013, destinado à aquisição de equipamentos de videoconferência no valor de R$ 638.288,51;
1.9.4. ausência de normativo interno estabelecendo critérios para carga horária exigida dos bolsistas e pagamentos no modelo Bolsa Formação da Rede e-Tec, contrariando o item 5.2 do Manual de Gestão da Rede e-Tec Brasil e do Perfuncionário de 2016;
1.9.5. ausência de relatórios gerenciais para verificação do cumprimento da carga horária dos bolsistas no Ambiente Virtual de Aprendizagem e identificação de desvio de função de bolsistas da Rede e-Tec;
1.9.6. pagamento de bolsas da Rede e-Tec a beneficiários do Sistema de Gestão de Bolsas, para fins de repasse dos valores a outros bolsistas que não teriam recebido na época devida;
1.9.7. contratação de bolsistas do Sistema de Gestão de Bolsas da Rede e-Tec sem a publicação de edital, contrariando o art. 6º da Resolução-CD/FNDE  36/2009;
1.9.8. inconsistências na contratação de bolsistas professores-pesquisadores conteudistas via Sistema de Gestão de Bolsas da Rede e-Tec, a saber, contratação sem edital, em desobediência ao art. 6º da Resolução-CD/FNDE  36/2009; ausência de documentação comprobatória do cumprimento dos requisitos exigidos pela Resolução-CD/FNDE 18/2010 para contratação; pagamento pela produção de material sem a correspondente entrega; e pagamentos efetuados em valores diferentes ao contratado;
1.9.9. inexistência de informação gerencial que permita verificar o cumprimento da carga horária dos bolsistas no Ambiente Virtual de Aprendizagem do sistema Universidade Aberta do Brasil; 
1.9.10. contratação de professores conteudistas do sistema UAB sem publicação de edital, contrariando o art. 7º da Portaria-Capes 183/2016; e
1.9.11. ausência de diplomas e divergência significativa entre os pareceres emitidos no processo 23424.046185.2017-70, de Retribuição por Titulação por Reconhecimento de Saberes e Competências, o que indica fragilidades no processo avaliativo;
1.10. determinar à Controladoria Regional da União no Estado do Rio Grande do Norte que inclua no próximo relatório de auditoria anual de contas a ser encaminhado a este Tribunal as providências adotadas pelo Instituto Federal de Educação, Ciência e Tecnologia do Rio Grande do Norte em vista dos fatos apontados no item 1.9. desta deliberação.

Primeira Câmara

Agamenon Henrique de Carvalho Tavares (XXX.347.444-XX); Alailson de Freitas Braz (XXX.957.574-XX); Albino Oliveira Nunes (XXX.593.424-XX); Allan David Garcia de Araujo (XXX.178.164-XX); Ambrósio Lins do Nascimento (XXX.155.544-XX); Ana Carolina Bezerra de Melo Costa (XXX.141.085-XX); Ana Maria Cardoso de Oliveira Bezerra (XXX.528.804-XX); Ana Maria da Silva (XXX.762.724-XX); Andre Gustavo Duarte de Almeida (XXX.867.564-XX); Andreilson Oliveira da Silva (XXX.002.674-XX); Annaterra Teixeira de Lima (XXX.054.154-XX); Anne Gabrielle Lima dos Santos (XXX.115.304-XX); Antenor Mario da Silva (XXX.802.634-XX); Auridan Dantas de Araújo (XXX.839.904-XX); Bernardo Eneas de Araujo Nascimento (XXX.632.364-XX); Brenda Maria Pessoa de Carvalho (XXX.480.034-XX); Bruna Lais Campos do Nascimento (XXX.940.404-XX); Bruno Gomes de Araujo (XXX.452.224-XX); Camila Nascimento de Oliveira Taumaturgo (XXX.189.084-XX); Camilo Soares de Medeiros Junior (XXX.735.424-XX); Carlos Andre de Oliveira (XXX.646.604-XX); Cintia Gouveia Costa (XXX.877.824-XX); Daniela Karina Candido (XXX.382.014-XX); Darlyne Fontes Virginio (XXX.955.881-XX); Diderot Franco Sampaio Junior (XXX.254.024-XX); Ednaldo de Paiva Pereira (XXX.118.334-XX); Elizomar de Assis Nobre (XXX.859.397-XX); Emanuel Gomes Lourenco (XXX.715.262-XX); Emerson da Cunha Batista (XXX.684.464-XX); Eraldy Kennedy de Sousa Chagas (XXX.311.094-XX); Erasmo Jose Pereira de Oliveira (XXX.932.774-XX); Erico Cadineli Braz (XXX.240.254-XX); Fellipe Neri de Oliveira Arrais (XXX.174.484-XX); Fernanda Ferreira da Costa Nunes (XXX.328.355-XX); Fernando Henrique da Silva (XXX.292.174-XX); Flavia Roberta Monteiro de Souza (XXX.394.504-XX); Francisco Fernandes de Oliveira (XXX.849.374-XX); Gustavo Henrique de Almeida Barbalho (XXX.465.144-XX); Isaias Amancio dos Santos (XXX.529.594-XX); Ivanilson Franca Vieira Junior (XXX.471.524-XX); Joao Bosco Cabral Freire (XXX.864.064-XX); Joao Henrique de Melo Ferraz (XXX.174.574-XX); Joao Marcos Ribeiro Martins (XXX.014.203-XX); Joao Maria Paiva Palhano (XXX.471.304-XX); Joao Maria de Oliveira (XXX.112.674-XX); Joao Rodrigo Silva de Carvalho (XXX.687.184-XX); Jose Cleyton Neves Lopes (XXX.310.064-XX); Jose Diego Cirne Santos (XXX.659.864-XX); Jose Ferreira da Silva Junior (XXX.183.664-XX); Jose Geraldo Bezerra Galvao Junior (XXX.107.604-XX); Jose Xavier da Camara Neto (XXX.267.044-XX); Jose de Ribamar Silva Oliveira (XXX.595.203-XX); José Arnóbio de Araújo Filho (XXX.031.024-XX); Juan Carlo da Cruz Silva (XXX.317.584-XX); Juscelino Cardoso de Medeiros (XXX.066.944-XX); Karina Bezerra da Fonseca e Silva Martins (XXX.859.764-XX); Karolayne Paiva Bezerra de Lima (XXX.160.484-XX); Ligia Mara Gonzaga (XXX.705.064-XX); Luisa de Marilac de Castro Silva (XXX.593.453-XX); Luiz Carlos do Rego (XXX.315.051-XX); Maluh Brito Madruga (XXX.506.364-XX); Manoel Jusselino de Almeida e Silva (XXX.774.344-XX); Marcel Lucio Matias Ribeiro (XXX.596.374-XX); Marcelo Henrique Carneiro Camilo (XXX.748.534-XX); Marcio Adriano de Azevedo (XXX.017.014-XX); Marcones Marinho da Silva (XXX.939.744-XX); Marcos Antonio de Oliveira (XXX.622.154-XX); Maria Clara Fernandes Bezerra (XXX.506.354-XX); Maria Eduarda da Costa Andrade (XXX.893.194-XX); Maria Vitoria Torquato Pessoa (XXX.275.014-XX); Maria das Gracas de Araujo Varela (XXX.015.074-XX); Maria das Vitorias Dantas de Gois (XXX.385.104-XX); Maria dos Navegantes dos Santos da Silva (XXX.167.854-XX); Marlucia Viana Raposo Caldas (XXX.079.624-XX); Mikael Lucas da Silva Dionisio (XXX.328.764-XX); Nadir Arruda Skeete (XXX.079.064-XX); Pedro Brendo de La Sales Silas Felix de Medeiros (XXX.632.574-XX); Phelipe da Rocha Guimaraes (XXX.634.654-XX); Raquel Priscyla da Silva Costa (XXX.825.704-XX); Raul Aleixandre Fernandes de Queiroz (XXX.329.884-XX); Rinaldo Medeiros Alves de Oliveira (XXX.552.404-XX); Roberto Gomes Cavalcante Junior (XXX.648.744-XX); Rodrigo Siqueira Martins (XXX.042.434-XX); Romulo Flavio de Oliveira Santos (XXX.111.844-XX); Roseanne Azevedo de Albuquerque (XXX.787.134-XX); Régia Lúcia Lopes (XXX.560.944-XX); Samira Fernandes Delgado (XXX.480.361-XX); Sandoval Villaverde Monteiro (XXX.939.104-XX); Sandra Maria da Nobrega (XXX.706.574-XX); Sebastiao Bezerra (XXX.716.637-XX); Solange Marlene Thomaz (XXX.693.200-XX); Sonia Cristina Ferreira Maia (XXX.671.774-XX); Thiago Augusto Braz de Medeiros (XXX.916.334-XX); Thiago Fernando de Araujo Silva (XXX.672.634-XX); Thiago Jose de Azevedo Loureiro (XXX.330.784-XX); Thiago Lima de Oliveira (XXX.600.774-XX); Ticiana Patricia da Silveira Cunha (XXX.583.744-XX); Valdelúcio Pereira Ribeiro (XXX.484.314-XX); Valdemberg Magno do Nascimento Pessoa (XXX.976.603-XX); Valeria Oliveira Pontes Alencar de Carvalho (XXX.375.784-XX); Victor Varela Ferreira Medeiros de Oliveira (XXX.651.074-XX); Wyllys Abel Farkatt Tabosa (XXX.775.204-XX); Yarianne Melo de Sousa Gama (XXX.384.324-XX)

ACORDAO-COMPLETO-2355137

Acórdão 8535/2019 - Primeira Câmara

WALTON ALENCAR RODRIGUES

não há.

Subprocurador-Geral Paulo Soares Bugarin

PRESTAÇÃO DE CONTAS (PC)

Secretaria do TCU no Estado do Rio Grande do Norte (Sec-RN).